【裁判字號】    97,訴,4844
【裁判日期】    971121
【裁判案由】    毒品危害防制條例
【裁判全文】
臺灣板橋地方法院刑事判決              97年度訴字第4844號
公  訴  人  臺灣板橋地方法院檢察署檢察官
被      告  甲○○
                    （現另案於臺灣臺北監獄臺北分監執行）
上列被告因違反毒品危害防制條例案件，經檢察官提起公訴（97
年度毒偵字第7933號），被告於本院準備程序進行中就被訴事實
為有罪之陳述，經本院合議庭裁定由受命法官獨任進行簡式審判
程序，判決如下：
    主  文
甲○○施用第一級毒品，累犯，處有期徒刑捌月；扣案之海洛因
（驗餘淨重零點零玖參肆公克），沒收銷燬之；扣案包裝上開海
洛因之外包裝袋壹個，沒收之。又施用第二級毒品，累犯，處有
期徒刑肆月；扣案之吸食器壹個，沒收之。應執行有期徒刑拾壹
月；扣案之海洛因（驗餘淨重零點零玖參肆公克），沒收銷燬之
；扣案包裝上開海洛因之外包裝袋壹個、吸食器壹個，均沒收之
。
    事  實
一、甲○○前因施用毒品案件，經本院以88年度毒聲字第8224號
    及89年度毒聲字第1295號裁定送觀察、勒戒後，均認無繼續
    施用毒品之傾向，先後於民國89年1 月14日、89年3 月15日
    觀察、勒戒執行完畢釋放，並由臺灣板橋地方法院檢察署檢
    察官先後以88年度毒偵字第3485號及89年度毒偵字第45、
    768 、1396號為不起訴處分確定。復於89年間，因施用毒品
    案件，經本院以89年度毒聲字第5153號裁定令入戒治處所施
    以強制戒治，於90年5 月31日因裁定停止戒治出所，交付保
    護管束至90年8 月29日期滿未經撤銷停止戒治而視為執行完
    畢，並經本院以89年度板簡字第1825號判處有期徒刑4 月確
    定；又於90年間，因施用毒品案件，經本院以90年度毒聲字
    第4641號裁定令入戒治處所施以強制戒治，於91年11月27日
    強制戒治執行完畢，並經本院以91年度訴字第424 號判處有
    期徒刑7 月、5 月，應執行有期徒刑1 年確定；再因贓物案
    件，經臺灣嘉義地方法院以90年度易字第311 號判處有期徒
    刑11月，並經臺灣高等法院臺南分院以90年度上易字第776
    號駁回上訴確定；復因轉讓毒品等案件，經本院以91年度訴
    字第852 號判處有期徒刑1 年2 月、4 月，應執行有期徒刑
    1 年4 月，並經臺灣高等法院以91年度上訴字第2344號駁回
    上訴確定，以上各罪接續執行後，於95年3 月29日執行完畢
    。又因施用毒品案件，經本院以95年度訴字第1307號、96年
    度訴字第468 號判處有期徒刑8 月、1 年4 月，嗣經裁定各
    減為有期徒刑4 月、8 月確定，接續執行後，於96年11月3
    日執行完畢。詎猶不思悛悔，復基於施用第一級毒品海洛因
    之犯意，於97年9 月17日中午某時，在臺北縣板橋市四維公
    園內，以將第一級毒品海洛因摻入水中用針筒施打之方式，
    施用第一級毒品海洛因1 次；另基於施用第二級毒品甲基安
    非他命之犯意，於同日中午某時，在臺北縣板橋市四維公園
    內，以將第二級毒品甲基安非他命置於吸食器內點火燒烤產
    生煙霧吸食之方式，施用第二級毒品甲基安非他命1 次。嗣
    於同年9 月18日凌晨0 時10分許，在臺北縣板橋市○○路與
    互助街口，因另案通緝為警緝獲，並扣得其所有之海洛因1
    包（驗前淨重0.1020公克，取樣0.0086公克，驗餘淨重
    0.0934公克）、吸食器1 個。
二、案經臺北縣政府警察局海山分局報請臺灣板橋地方法院檢察
    署檢察官偵查起訴。本院於準備程序進行中，被告就被訴事
    實為有罪之陳述，經告知被告簡式審判程序之旨，並聽取當
    事人之意見後，裁定進行簡式審判程序。
    理  由
一、上揭犯罪事實，業經被告甲○○於本院準備程序及審理中坦
    承不諱，並有海洛因1 包及吸食器1 個扣案可資佐證，而被
    告經警於97年9 月18日採集其尿液檢體送驗結果，呈鴉片類
    及安非他命類陽性反應一情，亦有臺北縣政府警察局海山分
    局分局毒品案件尿液檢體編號及姓名對照表、臺灣檢驗科技
    股份有限公司97年10月1 日報告編號CH/2008/90481 號濫用
    藥物檢驗報告各1 紙附卷可參，另扣案之白色粉末1 包經送
    驗定結果，驗前淨重0.1020公克，取樣0.0086公克，驗餘淨
    重0.0934公克，檢出第一級毒品海洛因成分，亦有交通部民
    用航空局航空醫務中心航藥鑑字第0975242 號鑑定書1 份在
    卷可稽，足認被告之自白與事實相符，洵堪採為認定事實之
    依據。事證明確，被告犯行已堪認定。又按92年7 月9 日新
    修正之毒品危害防制條例刪除二犯及三犯之規定，一改修法
    前繁雜之處遇程序，僅將施用毒品者簡化區分為初犯、再犯
    ，並認施用毒品者係屬病患性犯人，以觀察、勒戒戒除其身
    癮，並以強制戒治去除其心癮。經觀察、勒戒或強制戒治執
    行完畢釋放後，若係5 年後再犯該條例第10條施用毒品罪者
    ，與同條例第20條第1 項、第2 項關於「初犯」之處理方式
    相同，檢察官應先聲請法院裁定令被告入勒戒處所觀察、勒
    戒，並視有無繼續施用毒品傾向，決定應予釋放、為不起訴
    之處分，或應聲請法院裁定令入勒戒處所強制戒治；若係5
    年內「再犯」同條例第10條施用毒品罪者，依同條例第23條
    第2 項規定，檢察官則應依法追訴。觀諸該條例第20條第3
    項之修正理由：「觀察、勒戒或強制戒治5 年後再犯者，顯
    見前所實施之觀察、勒戒或強制戒治已足以遮斷其施用毒品
    之癮，為期自新及協助其戒除毒癮，對此5 年後再犯者，爰
    明定仍適用初犯之規定，先經觀察、勒戒、強制戒治之程序
    。」及同條例第23條第2 項之修正理由：「為配合簡化施用
    毒品犯之刑事處遇程序，並鑑於經觀察、勒戒或強制戒治執
    行完畢釋放後5 年內再犯者，其再犯率甚高，原據以實施之
    觀察、勒戒及強制戒治既已無法收其實效，自應施以刑事處
    遇。」，顯然如施用毒品者係前經觀察、勒戒或強制戒治等
    治療程序執行完畢5 年後，始再施用毒品之「初犯」，因前
    所執行之觀察、勒戒或強制戒治已足收戒除毒癮之效，自應
    重新執行觀察、勒戒或強制戒治等治療程序，並於治療程序
    執行完畢後，由檢察官為不起訴處分，毋庸對之追訴處罰；
    反之，在「再犯」之情形，因其先前所為治療程序顯未能收
    戒斷毒癮之效，且考量施用毒品者之再犯率偏高，乃簡化其
    刑事處遇程序，而逕予追訴處罰，不再施以治療程序。參酌
    上開立法理由，修正毒品危害防制條例就施用毒品者，祇於
    「初犯」及「5 年後再犯」二種情形，有其追訴條件之限制
    ，即須於初犯經觀察、勒戒或強制戒治釋放後，5 年內均無
    施用毒品之行為，始能認其前所實施之觀察、勒戒或強制戒
    治已足遮斷毒癮，而得於5 年後再犯時，再予適用初犯之規
    定，重行觀察、勒戒等程序。倘5 年內已經再犯，被依法追
    訴處罰，縱其第3 次（或第3 次以上）施用毒品之時間在初
    犯釋放5 年以後，即與「5 年後再犯」之情形有別，且因已
    於「5 年內再犯」，顯見其再犯率甚高，原實施觀察、勒戒
    或強制戒治，已無法收其實效，而無5 年戒斷期之存在，自
    無再經觀察、勒戒及強制戒治之必要，應由檢察官逕行起訴
    ，始符新法修正之本旨。是被告前因施用毒品案件，經本院
    以88年度毒聲字第8224號及89年度毒聲字第1295號裁定送觀
    察、勒戒後，均認無繼續施用毒品之傾向，先後於89年1 月
    14日、89年3 月15日觀察、勒戒執行完畢釋放，並由臺灣板
    橋地方法院檢察署檢察官先後以88年度毒偵字第3485號及89
    年度毒偵字第45、768 、1396號為不起訴處分確定後，5 年
    內即再因施用毒品案件，經本院以89年度板簡字第1825號判
    處有期徒刑4 月及以91年度訴字第424 號判處有期徒刑7 月
    、5 月，應執行有期徒刑1 年確定，亦有臺灣高等法院被告
    前案紀錄表1 份附卷可考，被告於上開觀察、勒戒執行完畢
    後，既曾於5 年內再犯毒品危害防制條例第10條之罪，並經
    判刑確定，本次被告所犯毒品危害防制條例第10條之罪，自
    非屬毒品危害防制條例第20條第3 項所定「再犯」之情形，
    而應依法追訴，附此敘明。本件事證明確，應依法論科。
二、核被告甲○○所為，係犯毒品危害防制條例第10條第1 項之
    施用第一級毒品罪及同條例第10條第2 項之施用第二級毒品
    罪。其施用第一級毒品海洛因前後持有第一級毒品海洛因之
    低度行為，及施用第二級毒品甲基安非他命前持有第二級毒
    品甲基安非他命之低度行為，應分別為施用之高度行為所吸
    收，均不另論罪。又被告所犯前開施用第一級毒品及施用第
    二級毒品二罪間，犯意各別，罪名互殊，應予分論併罰。又
    被告有犯罪事實欄所載之犯罪科刑執行情形，此有臺灣高等
    法院被告前案紀錄表1 份在卷可憑，其受有期徒刑之執行完
    畢後，5 年以內故意再犯本件有期徒刑以上之施用第一、二
    級毒品罪，均為累犯，應各依刑法第47條第1 項之規定加重
    其刑。爰審酌被告前已因施用毒品案件經送觀察、勒戒及強
    制戒治，並經法院多次判刑在案，此有臺灣高等法院被告前
    案紀錄表1 份附卷可佐，仍不能戒除毒癮，再次漠視法令禁
    制而犯本罪，顯見其戒除毒癮之意志薄弱，惟念其犯後坦承
    犯行，態度尚佳，且施用毒品所生危害，實以自戕身心健康
    為主，對於他人生命、身體、財產等法益，尚無明顯而重大
    之實害等一切情狀，分別量處如主文所示之刑，並定其應執
    行刑，以示懲儆。又扣案海洛因（驗餘淨重0.0934公克），
    屬查獲之第一級毒品，不問屬於犯人與否，均應依毒品危害
    防制條例第18條第1 項前段規定併予宣告沒收銷燬之。而扣
    案包裝上開海洛因之外包裝袋1 個，係被告所有，供本件施
    用第一級毒品犯罪所用之物，扣案之吸食器1 個則為被告所
    有，供本件施用第二級毒品犯罪所用之物，業經被告供承在
    卷，爰均依刑法第38條第1 項第2 款規定併予宣告沒收之。
據上論斷，應依刑事訴訟法第273 條之1 第1 項、第299 條第1
項前段，毒品危害防制條例第10條第1 項、第2 項、第18條第1
項前段，刑法第11條、第47條第1 項、第51條第5 款、第38條第
1 項第2 款，判決如主文。
本案經檢察官李巧菱到庭執行職務。
中    華    民    國    97    年    11    月    21    日
                      刑事第十三庭  法  官    曾淑娟
上列正本證明與原本無異。
如不服本判決，應於判決送達後10日內敘明上訴理由，向本院提
出上訴狀 (應附繕本) ，上訴於臺灣高等法院。其未敘述上訴理
由者，應於上訴期間屆滿後20日內向本院補提理由書「切勿逕送
上級法院」。
                                    書記官    謝雪紅
中    華    民    國    97    年    11    月    21    日
附錄本案論罪科刑法條全文：
毒品危害防制條例第10條
施用第一級毒品者，處6 月以上 5 年以下有期徒刑。
施用第二級毒品者，處3 年以下有期徒刑。


司法院資訊處製作；財團法人民間司法改革基金會備份。
